臺灣雲林地方法院刑事判決　　　　　　　　　　　　　九十三年度易字第二八八號
　　公　訴　人　臺灣雲林地方法院檢察署檢察官
　　被　　　告　己○○
　　　　　　　　甲○○
　　　　　　　　乙○○
　　　　　　　　丙○○
　　　　　　　　丁○○
右列被告等因竊盜案件，經檢察官聲請簡易判決處刑（九十二年度偵字第四八九二號
），本院斗六簡易庭認不宜適用簡易判決處刑，移
字第一三０號），本院判決如左：
    主      文
己○○結夥三人以上竊盜，處有期徒刑柒月。
甲○○結夥三人以上竊盜，處有期徒刑陸月，如易科罰金，以佰元折算壹日。
乙○○結夥三人以上竊盜，累犯，處有期徒刑肆月，如易科罰金，以佰元折算壹日
。
丙○○結夥三人以上竊盜，處有期徒刑月，如易科罰金，以佰元折算壹日。
丁○○結夥三人以上竊盜，處有期徒刑月，如易科罰金，以佰元折算壹日。
    事      實
一、己○○係新吉營造有限公司（以下簡稱新吉公司）負責人，於民國九十二年十月
    九日，投標承包經濟部水利署第五河川局（以下簡稱第五河川局）九十二年度乾
    溪下竹圍段右岸治理工程（二期），以新台幣（下同）一千二百六十七萬元得標
    ，與第五河川局簽訂工程契約書，約定同年十月十日開工，至九十三年三月七日
    竣工，且契約書第十一條約定：「工程如設計有砂石、塊石、土方料等之取料區
    時，廠商應依指定位置及規定採取，並不得外運供其他用途使用，如廠商未依規
    定辦理，其所衍生之一切法律責任概由廠商負責」。己○○於九十二年十月間，
    以每日六千元之代價，僱用甲○○擔任挖土機司機，在雲林縣斗六市○○○○○
    段右岸挖取砂石，先置於該工程區右岸空地，復於同年十一月十五日，以每月三
    千元之代價，向張德旺承租雲林縣斗六市○○里○○路三二六之二號旁空地約二
    百坪，租約期間從九十二年十一月十五日起，至九十三年一月十五日止，擬供堆
    放外運砂石。嗣於九十二年十一月二十三日，己○○與甲○○、乙○○（於八十
    九年間，因妨害公務案件，經本院於八十九年十一月六日，以八十九年度易字第
    八八五號，判處有期徒刑五月，如易科罰金，以三百元折算一日確定，於九十年
    三月十九日執行易科罰金完畢）、丙○○及丁○○基於竊盜砂石之犯意聯絡，共
    同意圖為自己不法所有，由己○○以每日六千元之代價，僱用乙○○、丙○○及
    丁○○，推由甲○○、丁○○擔任挖土機司機，乙○○、丙○○擔任砂石車司機
    ，由甲○○轉達己○○之意，交代丁○○挖取砂石放置在乙○○、丙○○駕駛之
    砂石車上，由乙○○、丙○○外運至張德旺所有之前揭空地堆放。於同日十時許
    ，丙○○外運砂石一台返回工地，待丁○○將乙○○、丙○○之砂石車裝填完成
    ，正欲由丙○○帶領乙○○外運至前揭空地堆放之際，為警當場查獲。
二、案經雲林縣警察局移送臺灣雲林地方法院檢察署檢察官偵查起訴。
    理      由
一、訊據被告己○○、甲○○、乙○○、丙○○及丁○○均供承：己○○投標承作第
    五河川局九十二年度乾溪下竹圍段右岸治理工程（二期），並僱用甲○○、丁○○擔任挖土機司機，乙○○、丙○○擔任砂石車司機，遭警方查獲時，甲○○、
    丁○○均操作挖土機，乙○○、丙○○則駕駛砂石車，且丙○○已駕駛一台砂石
    車之砂石，至張德旺所有土地堆放，復返回工地等情，惟矢口否認有何竊盜犯行
    ，被告己○○辯稱：此工程無砂石可外運，施工時居民抗爭，甲○○說施工處無
    法堆放砂石，便租用土地放置砂石，僅載運第二台，即遭警查獲云云；被告甲○○辯稱：當天伊在工地挖土地時，遭地主阻擋，並表明若未解決補償費問題，不
    能挖掘該處，其餘與己○○所述相同云云；被告乙○○供稱：該地無處堆放砂石
    ，丁○○挖掘砂石放到伊車上，伊將砂石車開到堤防上等己○○，因己○○表示
    要我到那裡等他，他要帶我去倒在萬年橋旁邊的空地，己○○表示為合法云云；
    被告丙○○辯稱：己○○表示為合法，且己○○表示要帶我們去萬年橋那邊，後
    來便遭警查獲云云；被告丁○○辯稱：其受己○○僱用，己○○說倒哪裡就倒哪
    裡云云。然查：
  (一)被告己○○係新吉公司負責人，其於九十二年十月九日向第五河川局承包乾溪下
    竹圍段右岸治理工程（二期），開工日期為九十二年十月十日，竣工日期為九十
    三年三月七日，依工程合約書第十一條約定：「工程如設計有砂石、塊石、土方
    料等之取料區時，廠商應依指定位置及規定採取，並不得外運供其他用途使用，
    如廠商未依規定辦理，其所衍生之一切法律責任概由廠商負責」等情，業據被告
    己○○供述明確（見本院卷六十頁），並有第五河川局工程契約書影本在卷可查
    （見偵卷四十至四三頁），堪信屬實。
  (二)被告己○○於本院自承：現場監工有說過不得將砂石外運出工程區等語（見本院
    卷六五頁），經核與第五河川局正工程師羅金綺於本院證稱：（問：第五河川局
    ，曾否告知承包廠商己○○，不得將砂石外運工區？）有。（問：何時告知？）
    開工後就告知。（問：大概日期？）十月中旬，確定日期不記得。（問：告知過
    幾次？）面對面一次，電話中一次，另向現場監工甲○○告知過一次等語相符（
    見本院卷六七頁）。依此，第五河川局正工程師羅金綺於工程開工後，即告知被
    告己○○及甲○○，不得將砂石外運工區。再佐以被告甲○○、丁○○、乙○○
    及丙○○等人受被告己○○僱用，均明知雲林縣自八十九年間起，即禁止挖採溪
    砂，且被告甲○○、丁○○及丙○○等三人俱有十餘年之挖土機及砂石車司機經
    驗等情，亦據渠等於檢察官訊問及本院審理時供承明確（見偵卷九、十、十二至
    十五頁，本院卷七二頁背面）。由此可見，被告己○○為新吉公司負責人，屬專
    業營造承包商，被告甲○○、丁○○、乙○○及丙○○擔任挖土機及砂石車司機
    多年，均明知雲林縣自八十九年間起，即禁採溪砂，且本件工程施工後，第五河
    川局正工程師羅金綺亦告知被告己○○、甲○○，應遵守契約約定，不得擅自外
    運砂石。惟被告己○○竟仍僱用被告乙○○、丁○○及丙○○，將砂石外運；被
    告甲○○受證人羅金綺告誡，不得外運砂石，竟仍從事盜採犯行。足見，渠等有
    犯意聯絡，應屬明確。
  (三)證人羅金綺為第五河川局正工程師，學歷為國立成功大學海洋暨水利工程研究所
    畢業，於八十三年六月一日起任職於第五河川局，自八十三年十二月迄今，共監
    工十餘件工程；本件工程施工堤防長度五百二十七公尺，堤防主結構、堤防道路
    填土，均需使用到現場砂石，設計上直接於堤防外私有地挖地填土堤防，堤防五
    百公尺，每個橫斷面，都有多餘土方，乾溪工程現場，應有足夠空間可放置回填
    方之砂石。依其實際監造經驗，以回填方施工方法，無須使用砂石車。況且，若
    以挖土機挖掘，暫放他處，回填時仍使用挖土機，仍不會增加成本等語，業據其
    證述在卷（見本院卷六六、七十、七一頁）。而證人羅金綺於本院之證詞，具有
    專業背景，且以依實際經驗所為，其證言應屬可信。此外，施工現場現有二部挖
    土機及砂石車，挖土機已挖掘數堆土方，堆放在施工現場，工區仍有許多空地，
    足以堆放土方之事實，亦有九十二年十一月二十三日現場照片十五張在卷可稽（
    見警卷三十至三三頁）。再參以被告己○○於本院自承：（問：你說現場有五百
    公尺，難道沒有地方放置？）五百公尺都有地方放，而且還要有路讓車子走，如
    果全部放滿，就沒有辦法施工等語（見本院卷六三頁）。足認現場工地長達五百
    二十七公尺，土方係就地取材，若採挖填方施工方式，直接以挖土機挖掘土方填
    充堤防，無庸另行僱用砂石車載運砂石；若採回填方之施工方式，則挖掘土方後
    ，現場仍有許多工區得堆置土方，不必另行外運砂石堆放。是以，被告己○○辯
    稱：我的工地，地主不讓我放置砂石，工程又不能停工，我說找個地方讓我們放
    置，萬年路那裡，我每天都會經過，我知道那裡有空地，而且我工程很快就要完
    工，我想說先放那裡一下云云（見本院卷六十、六一、六三頁背面）；被告乙○○辯稱：施工處已無處堆置，現場有人叫我叫我跟隨丙○○載運砂石欲往堆置場
    云云（見警卷八頁），均屬卸責之詞，不足採信。
  (四)證人張德旺於警詢供稱：約一星期前（九十二年十一月二十三日製作筆錄），將
    其所有雲林縣斗六市○○路三二六之二號旁土地，出租予一位作工事仔，租金每
    月三千元，因其不認識字，因此契約書上之簽名非伊所簽，但印章為其所蓋，當
    時僅有伊與對方二人等語（見警卷九頁）；於偵查證稱：其於十多日前（九十二
    年十二日製作筆錄），將其所有土地出租予被告，租金每月三千元，在其家中簽
    約，僅有伊與被告，因其不識字，所以被告寫什麼也不清楚，契約書上的印章是
    我拿給被告蓋的，製作契約與至警局製作筆錄並非同一日等語甚詳（見偵卷三二
    至三四頁），並有土地租賃合約書原本一紙在卷可稽（見警卷十四頁）。準此，
    被告己○○於九十二年十一月十五日，向證人張德旺承租其所有雲林縣斗六市○○里○○路三二六之二號旁之空地約二百坪，期間從九十二年十一月十五日起，
    至九十三年一月十五日止，每月租金三千元。然該紙契約書原本，係雲林縣警察
    局於九十二年十一月二十三日查獲本案後，被告甲○○之妻攜至雲林縣警察局辦
    公室予警員魏大千之事實，亦據證人魏大千於檢察官訊問時證述明確（見偵卷六
    八頁）。證人張德旺於九十二年十一月二十三日十六時許，受通知至雲林縣警察
    局接受詢問並製作筆錄，而上開工地土方，於同日上午載至前揭空地堆放，若被
    告己○○事先未與證人張德旺簽訂土地租賃契約，擅自將砂石堆放至證人張德旺
    所有之前揭土地上，於遭警查獲後，始由被告己○○出面，要求與證人張德旺訂
    立契約，則證人張德旺當無為貪圖小利，於被告己○○等人遭警查獲後，仍袒護
    被告己○○等人，並甘願承擔偽證罪責，執意附和被告己○○等人說詞之必要。
    是以，被告己○○應係於九十二年十一月十五日，與證人張德旺訂立前揭土地租
    賃契約之事實，應堪採信。另證人魏大千取得被告己○○與證人張德旺簽立之契
    約書原本後，以手指將契約書原本上之印泥拓開，因認該紙契約書為臨訟簽立等
    情，業經證人魏大千於檢察官訊問時證述在卷（見偵卷六八頁），惟印泥會因材
    質，及時間久暫與否不同，而有否拓開之可能，本案契約書所使用之材質為油性
    ，縱經年餘，仍有可能拓開，是證人魏大千前揭證詞，應有誤會。
  (五)被告己○○於本院供稱：砂石車一天六千元，車程從工地至萬年路租地處，約一
    分多鐘，其僅告知第五河川局有抗爭的事情，沒有告知地主不讓我們放置砂石，
    也沒有告知第五河川局砂石要外運等語（見本院卷六四、六五頁），經核與證人
    羅金綺證稱：於工程契約書中無廢土堆置場之設立，施工後亦未接獲新吉營造有
    限公司申請設立廢土堆置場，張德旺土地距離工程區約三至五公里等語（見警卷
    十二頁、本院卷七十頁背面）。依此，被告己○○明知砂石不得外運，未事先向
    第五河川局申請設立廢土堆置場，復未告知外運砂石。顯見，被告己○○無意讓
    第五河川局知悉其有外運砂石之情況。此外，被告己○○與證人張德旺於九十二
    年十一月十五日簽訂土地租賃契約書之事實，尚無法解為被告己○○得外運砂石
    之依據，亦不得認為被告己○○無不法所有之意圖，反而得以證明被告己○○準
    備外運砂石，而必須事先備妥堆放地點，始得再行額外僱請挖土機及砂石車，以
    遂行竊盜行為。再參以被告己○○在施工區外，自行承租土地堆置砂石，並額外
    僱請砂石車載運砂石，此舉將增加無益成本，減低獲利幅度，益徵被告己○○確
    有盜賣砂石之不法意圖。
  (六)又被告己○○是否有向被告甲○○、乙○○、丙○○及丁○○等人表示外運砂石
    為合法一節，固據被告己○○於本院供稱：（問：你有無與他們四人說，砂石不
    能外運到外處？）我是說不能將砂石外運出去販賣。（問：是否有向他們四人都
    說過不能將砂石外運出去販賣？）我有跟甲○○說過，他作比較久。（問：你有
    無跟另外三人說過，不能將砂石外運出去販賣？）我還有其他工地要處理，我沒
    有說云云（見本院卷六五、六六頁），然被告甲○○、乙○○、丙○○及丁○○
    等人均於本院供述：（問：你們是否有問過己○○，把砂石運出乾溪工程區，有
    無違法？）有問過，他說合法云云（見本院卷七三頁）。被告己○○就是否有告
    知被告乙○○、丙○○及丁○○不得外運砂石一節，閃爍其詞，避重就輕，且與
    被告甲○○等四人所供不符，被告己○○是否確有告知外運為合法一節，已有可
    疑；況被告甲○○、乙○○、丙○○及丁○○等人，均有多年挖土機及載運砂石
    經驗，明知雲林縣溪砂禁採，縱被告己○○確已告知合法，惟被告甲○○等人仍
    得本於自身經驗，判斷外運砂石是否合法。依此，被告甲○○等人所辯，均屬卸
    責之詞，不足採信。
  (七)另施工過程中遭地主抗爭一節，證人羅金綺於本院證稱：（問：請說明抗爭內容
    ？）主要地主為了土地徵收費尚未取得，希望儘早領取補償費。（問：地主有無
    阻擋工程施工？）大約阻擋施工二天。他電話與我聯絡，我叫他先停工，隔了二
    、三天，我就與地主聯絡溝通‧‧‧（問：己○○有無與第五河川局告知過任何
    有關施工方面之困難？）沒有‧‧‧。（問：你剛剛提到有一個主要提土區抗爭
    二天，其距離本案發生多久？）大約二個多禮拜前等語（見本院卷六八頁、七十
    頁背面）。是以，抗爭情形發生在案發二個禮拜前，且經證人羅金綺與地主溝通
    後，抗爭僅持續二天，尚無礙於工程進行。此外，被告己○○於本院自承：（問
    ：你們在乾溪工程施工中，有無遇到抗爭？）於工程後段那裡，地主沒有領到徵
    收補償金，所以他們不讓我們將砂石放在那裡，讓我們繼續施工。（問：不讓你
    們放砂石，還是不讓你們繼續施工？）不讓我們放砂石等語（見本院卷六一頁）
    。由此可見，地主抗爭之內容，係禁止承包商在工程後段放置砂石，而工程長達
    五百二十七公尺，尚有其他地段可暫時放置，新吉公司承包前開工程，雖經短暫
    抗爭，但經證人羅金綺溝通後已排除，尚不影響包商得在該處施工及堆放砂石。
  (八)綜上，本件事證明確，被告等人犯行，堪以認定。
二、核被告己○○、甲○○、乙○○、丙○○及丁○○等人所為，均係犯刑法第三百
    二十一條第一項第四款結夥三人以上竊盜罪。渠等對於前揭犯行，彼此間有犯意
    聯絡及行為分擔，應依刑法第廿八條規定，論以共同正犯。被告己○○僱請被告
    甲○○等四人，分別擔任挖土機及砂石車司機，並於九十二年十一月二十三日，
    由被告甲○○、丁○○操作挖土機，挖掘砂石至被告丙○○駕駛之砂石車，由被
    告丙○○載往前揭空地堆放後返回工地，連同被告乙○○之砂石車裝滿砂石，欲
    前往前揭空地堆放時，遭警查獲，渠等行為，係基於同一竊盜犯意下之接續行為
    ，僅侵害一個法益，應為接續犯，屬單純一罪；聲請簡易判決處刑書事實欄載明
    「概括犯意」，應有誤會，併此說明。被告乙○○於八十九年間，因妨害公務案
    件，經本院於八十九年十一月六日，以八十九年度易字第八八五號，判處有期徒
    刑五月，如易科罰金，以三百元折算一日確定，於九十年三月十九日易科罰金執
    行完畢，有臺灣高等法院被告全國前案紀錄表在卷可稽。茲被告乙○○於有期徒
    刑執行完畢後，五年內，再犯本件有期徒刑以上之罪，為累犯，依刑法第四十七
    條規定，加重其刑。又被告乙○○、丙○○及丁○○等三人，係被告己○○於九
    十二年十一月二十三日被查獲當日僱用，被告乙○○等三人參與犯行時間不長，
    且係為賺取工資，始與被告己○○、甲○○為犯意聯絡，進而為盜採砂石犯行；
    再參以檢察官於聲請簡易判決處刑書中敘明：請法院審酌被告乙○○、丙○○及
    丁○○等人犯後所生危害輕微，為生計著想，且均係受僱於被告己○○，建請依
    刑法第五十九條規定，予以酌減等語。綜上，本件被告乙○○、丙○○及丁○○
    之犯罪情狀顯可憫恕，本院認若宣告法定最低本刑，猶嫌過重，爰依刑法第五十
    九條規定，就被告丁○○、丙○○部分減輕其刑，另就被告乙○○部分，因其刑
    有加重及減輕，依法先加後減。至於被告甲○○係於九十二年十月間工程進行之
    初，即受僱於被告己○○，且第五河川局正工程師羅金綺亦曾告知被告甲○○，
    不得有外運砂石之行為，其犯罪情狀與被告乙○○等三人有異，且參與程度高於
    被告乙○○等三人。檢察官雖於聲請簡易判決處刑書中，敘明對被告甲○○一併
    依刑法第五十九條規定，予以酌減，惟本院參酌以上各情後，認為被告甲○○之
    犯罪情節，並無可憫恕之情狀，自無刑法第五十九條之適用。爰審酌被告己○○
    身為新吉公司負責人，承包第五河川局河岸治理工程，本應忠實履行契約，竟起
    貪念，僱用被告甲○○、乙○○、丁○○及丙○○等人，結夥盜採砂石，惟其犯
    罪時間不長，僅外運一台砂石得手，所造成損害不大等一切情狀，量處如主文所
    示之刑。
據上論斷，應依刑事訴訟法第二百九十九條第一項前段，刑法第二十八條、第三百二
十一條第一項第四款、第四十七條、第五十九條、第四十一條第一項前段，罰金罰鍰
提高標準條例第二條，判決如主文。
本案經檢察官戊○○到庭執行職務
中      華      民      國    九十三    年     十二     月      二      日
                                        臺灣雲林地方法院刑事第二庭
                                            審判長法  官  林  輝  煌
                                                  法  官  李  明  鴻
                                                  法  官  柯  志  民
右正本證明與原本無異。
如不服本判決，應於判決送達後十日內向本院提出上訴狀( 應附繕本 )。
                                                  書記官  魏  輝  碩
中      華      民      國    九十三    年     十二     月      二      日
附錄法條：
刑法第三百二十一條
犯竊盜罪而有左列情形之一者，處六月以上、五年以下有期徒刑：
一  於夜間侵入住宅或有人居住之建築物、船艦或隱匿其內而犯之者。
二毀越門扇、牆垣或其他安全設備而犯之者。
三  攜帶兇器而犯之者。
四  結夥三人以上而犯之者。
五  乘火災、水災或其他災害之際而犯之者。
六  在車站或埠頭而犯之者。
前項之未遂犯罰之。
